【裁判字號】    98,交聲,654
【裁判日期】    980504
【裁判案由】    交管條例聲異
【裁判全文】
臺灣板橋地方法院交通事件裁定         98年度交聲字第654號
原處分機關  交通部公路總局臺北區監理所板橋監理站
異  議  人
即受處分人  甲○○
上列異議人因違反道路交通管理處罰條例案件，對於交通部公路
總局臺北區監理所板橋監理站於民國98年3 月13日以板監裁字第
裁41-C00000000號違反道路交通管理事件裁決書所為之裁決處分
，聲明異議，本院裁定如下：
    主  文
原處分撤銷。
甲○○汽車駕駛人，行經有燈光號誌管制之交岔路口闖紅燈，處
罰鍰新臺幣壹仟捌佰元，並記違規點數點。
    理  由
一、按汽車駕駛人，行經有燈光號誌管制之交岔路口闖紅燈者，
    處新臺幣（下同）1 千8 百元以上5 千4 百元以下罰鍰，並
    記違規點數三點，道路交通管理處罰條例第53條第1 項、第
    63條第1 項第3 款分別定有明文。又行為人有違反道路交通
    管理處罰條例之情形者，應填製舉發違反道路交通管理事件
    通知單，並於被通知人欄予以勾記，當場舉發者，通知聯應
    填記駕駛人或行為人姓名、性別、出生年月日、地址、身分
    證統一編號及車主姓名、地址、車牌號碼、車輛種類。被查
    獲之駕駛人或行為人為受處分人時，應於填記通知單後將通
    知聯交付該駕駛人或行為人簽名或蓋章收受之；拒絕簽章者
    ，仍應將通知聯交付該駕駛人或行為人收受，並記明其事由
    及交付之時間；拒絕收受者，應告知其應到案時間及處所，
    並記明事由與告知事項，視為已收受，違反道路交通管理事
    件統一裁罰基準及處理細則第11條第1 項第1 款亦定有明文
    。
二、原處分意旨略以：異議人即受處分人甲○○駕駛車牌號碼5H
    Z-830 號重型機車（下稱本件機車），於民國97年3 月15日
    14時43分許，行經臺北縣板橋市○○路與智樂街口處，因有
    「闖紅燈（直行往板橋）」之違規事實，經臺北縣政府警察
    局海山分局新海派出所警員當場舉發。嗣異議人未於應到案
    日期前申訴或到案聽候裁決，因已逾越應到案期限60日以上
    ，經原處分機關交通部公路總局臺北區監理所板橋監理站於
    98年3 月13日以板監裁字第裁41-C00000000號裁決書，依前
    開道路交通管理處罰條例規定及違反道路交通管理事件統一
    裁罰基準表裁處異議人罰鍰4 千5 百元，並記違規點數三點
    。
三、異議意旨略以：伊最近收到罰單，但不知道也沒發生過這件
    違規，伊騎車都很注意交通規則，不能無緣無故讓伊去繳這
    張罰單，爰依法聲明異議云云。
四、經查：
（一）本件違規事實，業據證人即舉發警員鄭元連於本院調查時
      ，到庭具結證稱：當時我站在板橋市○○路、智樂街口，
      也就是板橋國中門口前面執行交通違規舉發勤務，看到異
      議人騎乘本件機車沿中正路往板橋市區方向行駛，在中正
      路號誌顯示為紅燈的時候，闖越該路口過來，我就把他攔
      停舉發，並告知他違規事實，當時他說沒有闖紅燈，最後
      拒絕簽收舉發通知單，所以我就在舉發通知單上記載無正
      當理由拒簽收，異議人就騎車離開。我可以確定異議人就
      是當時的違規駕駛人，也可以確定異議人是路口號誌顯示
      為紅燈時，才騎乘機車闖越路口停止線，我應該有告知他
      在2 個星期內都可以到板橋監理所去申訴，但因為時間久
      了，我不敢確定是否一定有告知等情綦詳，並有本件舉發
      通知單、臺北縣政府警察局員警工作紀錄簿資料及證人鄭
      元連當庭所繪製之現場圖各1 件附卷可稽。參以證人鄭元
      連與異議人素不相識，亦無怨隙，尚無甘冒自身違犯偽證
      罪責之風險而設詞誣陷異議人之理，而交通警員製單舉發
      違反道路交通處罰條例所列之違規事實，本質上係公務員
      依法執行職務之行為，如有枉法構陷或為不實記載之行為
      ，亦需負擔嚴厲之刑事責任，國家並以此擔保公務員能忠
      實執行職務，故於未裝設自動感應攝影器材路段，就闖紅
      燈等一瞬間突發之交通違規行為，因無法期待警員於發現
      後能及時攝影取證，事實上亦僅能仰賴舉發警員目視為之
      ，別無其他舉證之可能，經核鄭元連上開證述內容，並無
      存有顯然瑕疵或違背常情之處，況異議人於本院調查時，
      即改稱：我現在想起來有跟警員見過面，當時警員是從後
      面追我，經過一段路後才把我攔下來說闖紅燈，我就拒絕
      簽收，我騎車都很注意，沒有闖紅燈云云，除可見證人鄭
      元連尚非無故開立本件舉發通知單外，異議人本身先前就
      97 年3月15日有無遭警員舉發闖紅燈乙事既皆已記憶不清
      ，則其當庭所否認騎車闖紅燈違規部分，自同難認定為真
      實，是前揭鄭元連之證詞應屬可採，異議人確有於前揭時
      地騎乘本件機車闖紅燈直行之違規事實，已堪認定。
（二）本件聲明異議於實體上如前述雖無理由，然按原處分機關
      就違反道路交通管理處罰條例行為之處罰，於裁決前，應
      給予違規行為人陳述意見之機會，同條例第9 條第1 項定
      有明文，是裁決機關如未給予違規行為人得知悉答辯或繳
      納最低額罰款之機會，即以違規行為人未依規定自動繳納
      罰鍰，或未依規定到案聽候裁決為由，逕依基準表予以裁
      決並提高各該條項罰鍰，自有違正當法律程序原則，所為
      處分尚有未當。查本件舉發通知單上僅填載異議人無正當
      理由拒簽收之情，而未依前揭違反道路交通管理事件統一
      裁罰基準及處理細則規定，一併記明已告知異議人應到案
      時間及處所之旨，且鄭元連於本院訊問時，如前述復當庭
      陳明已不敢確定當時是否確有告知異議人應到案時間及處
      所等語，遍查卷內證據資料亦未見警察單位事後曾將舉發
      通知單再寄送予異議人收執之情，則依事證有疑應利於受
      處分人之原則，堪認異議人於舉發通知單上所載之應到案
      日期前，尚無從對原舉發單位舉發違規情事向原處分機關
      為任何答辯，亦難以依違規法條金額自動繳納罰鍰，俾能
      獲得較輕處罰，對其程序保障自有未週之處（臺灣高等法
      院96年度交抗字第762 號裁定意旨參照）。原處分機關就
      此未能詳察，遽以異議人未按原舉發通知單上所載應到案
      日期依時到案，即對其裁罰前開較高之罰鍰金額，顯有未
      洽。
五、綜上所述，原處分既有上開不當，自應將原處分撤銷，由本
    院另行裁決。爰將原處分撤銷，另依首揭道路交通管理處罰
    條例等規定，裁處諭知如主文第2 項所示。
據上論斷，應依道路交通案件處理辦法第20條前段，裁定如主文
。
中    華    民    國    98    年    5     月    4     日
                  交通法庭  法  官  張 兆 光
上列正本證明與原本無異。
如不服本裁定，應於裁定送達後五日內敘明抗告理由，向本院提
出抗告狀。
                            書記官  曹 秋 冬
中    華    民    國    98    年    5     月    4     日


司法院資訊處製作；財團法人民間司法改革基金會備份。
